---
title: "Parte 2"
author: "Pablo"
date: "2024-01-16"
output: html_document
---

```{r setup, include=FALSE}
knitr::opts_chunk$set(echo = TRUE)
```

```{r cars}
summary(cars)
```

**Pregunta 1:**

\*\*Queremos programar un programa de tipo web scrapping con el que podamos obtener una página web, mediante su URL, y poder analizar su contenido HTML con tal de extraer datos e información específica. Nuestro programa ha de ser capaz de cumplir con los siguientes pasos: f

\*\*1. Descargar la página web de la URL indicada, y almacenarlo en un formato de R apto para ser tratado.

\*\*El primer paso para realizar tareas de crawling y scraping es poder descargar los datos de la web. Para esto usaremos la capacidad de R y de sus librerías (httr y XML) para descargar webs y almacenarlas en variables que podamos convertir en un formato fácil de analizar (p.e. de HTML a XML)..

You can also embed plots, for example:

```{r 1, echo=FALSE}
library(XML)
library(httr)
html <- GET("https://www.mediawiki.org")
content <- content(html, as = "text")
parsedHtml <- htmlParse(content, asText = TRUE)

```

Note that the `echo = FALSE` parameter was added to the code chunk to prevent printing of the R code that generated the plot.
